臺灣士林地方法院刑事判決　
111年度金訴字第67號
公  訴  人  臺灣士林地方檢察署檢察官
被      告  陳宥庭


上列被告因違反洗錢防制法等案件，經檢察官提起公訴（110年
度偵字第12254號）及併案審理（110年度偵字第19201號、第192
02號、第19203號、第19204號、第19205號、第22522號、111年
度偵字第2293號），本院合議庭裁定改行簡式審判程序審理，並
判決如下：
　　主    文
戊○○幫助犯洗錢防制法第十四條第一項之洗錢罪，處有期徒刑肆
月，併科罰金新臺幣貳萬元，罰金如易服勞役，以新臺幣壹仟元
折算壹日。未扣案犯罪所得新臺幣柒仟元沒收，於全部或一部不
能沒收或不宜執行沒收時，追徵其價額。
　　犯罪事實
一、戊○○係成年人，具高職肄業之教育程度，且已有工作經驗，
    明知社會上詐騙案件層出不窮，可預見將自己金融機構帳戶
    之存摺、提款卡予他人使用，將可供詐欺犯罪者作為詐騙他
    人將款項匯入該帳戶之用，詎仍基於幫助他人詐欺取財及幫
    助洗錢之不確定故意，於民國109年7至8月間，在臺北市中
    山區某處，將其所申設之台北富邦商業銀行帳號000-000000
    000000帳戶（下稱本案台北富邦帳戶）、國泰世華商業銀行
    帳號000-000000000000號帳戶（下稱本案國泰世華帳戶）、
    中華郵政股份有限公司永和郵局帳號000-00000000000000帳
    戶（下稱本案郵局帳戶）之存摺、提款卡、網路銀行帳號及
    密碼供予真實姓名年籍不詳之人（下稱某甲）使用。後某甲
    所屬之不詳詐欺集團（下稱本案詐欺集團）意圖為自己不法
    之所有，基於詐欺取財及掩飾或隱匿本案犯罪所得去向之犯
    意，於附表所示之時間，分別對附表所示之人，以附表所示
    方法，致其等均陷於錯誤，而依指示於附表所示時間，匯款
    附表所示之金額至附表所示之帳戶內，該等款項旋遭人轉出
    或提領殆盡，致生金流之斷點，而無從追查該等犯罪所得之
    去向，以掩飾或隱匿該等犯罪所得。嗣經附表所示之人發覺
    受騙，而報警循線查獲。
二、案經辛○○訴由宜蘭縣政府警察局宜蘭分局報告臺灣士林地方
    檢察署（下稱士林地檢署）檢察官偵查起訴，及壬○○、乙○○
    、庚○○、甲○○、子○○、丁○○分別訴由桃園市政府警察局桃園
    分局、新北市政府警察局林口分局、樹林分局報告臺灣桃園
    地方檢察署（下稱桃園地檢署）檢察官陳請臺灣高等檢察署
    檢察長令轉士林地檢署檢察官偵查後移送併辦審理。
　　理    由
壹、程序事項
　　被告戊○○所犯者為死刑、無期徒刑、最輕本刑為3年以上有
    期徒刑以外之罪，其於準備程序進行中就被訴事實為有罪之
    陳述，經告知其簡式審判程序之旨，並聽取檢察官、被告之
    意見後，本院合議庭依刑事訴訟法第273條之1第1項之規定
    ，裁定由受命法官獨任進行簡式審判程序。又依刑事訴訟法
    第273條之2、同法第159條第2項之規定，簡式審判程序不適
    用傳聞法則有關限制證據能力之相關規定，合先敘明。
貳、實體事項
一、上揭犯罪事實，業據被告於偵查及本院審理時坦承不諱（士
    林地檢署110年度偵字第19204號卷《下稱偵19204卷》第8頁至
    第10頁、本院卷第134頁至第135頁），核與附表所示之人於
    警詢之證述情節相符（卷證位置詳附表所示），並有中華郵
    政股份有限公司109年11月4日儲字第1090286886號函暨本案
    郵局帳戶開戶基本資料、郵政存簿/綜合儲金儲戶申請變更
    帳戶事項申請書、查詢存簿變更資料及提款密碼錯誤紀錄、
    查詢金融卡資料、查詢金融卡變更資料、郵政VISA金融卡即
    時發卡服務申請書、客戶歷史交易清單、台北富邦商業銀行
    股份有限公司中正分行110年2月2日北富銀中正字第1109000
    006號函暨本案台北富邦帳戶開戶基本資料、開戶人影像、
    對帳單、國泰世華商業銀行存匯作業管理部109年12月22日
    國世存匯作業字第1090196779號函暨本案國泰世華帳戶交易
    明細查詢、110年10月26日國世存匯作業字第1100173011號
    函暨本案國泰世華帳戶附表、客戶資料查詢、開戶人影像、
    網銀/語音密碼狀態及異動記錄查詢、存摺/存單/印鑑掛失
    、變更、金融卡資料查詢各1份、附表證據欄所示之證據等
    存卷可稽（桃園地檢署110年度偵字第4587號卷《下稱桃偵45
    87卷》第67頁至第87頁、110年度偵字第17488號卷《下稱桃偵
    17488卷》第87頁至第94頁、士林地檢署110年度偵字第12254
    號卷《下稱偵12254卷》第63頁至第73頁、110年度偵字第2252
    2號卷《下稱偵22522卷》第24頁至第31頁），足認被告任意性
    自白與事實相符，堪予採信。本件事證明確，被告上開犯行
    堪以認定，應予依法論科。
二、論罪科刑之理由
(一)按對於犯罪與正犯有共同之認識，而以幫助之意思，對於正
    犯資以助力，而未參與實行犯罪之行為者，即屬刑法上之幫
    助犯。本件被告基於幫助之犯意，提供前開帳戶之存摺、提
    款卡、網路銀行帳號及密碼予他人使用，而取得帳戶之人或
    其轉受者利用被告之幫助，使附表所示之人因受詐而陷於錯
    誤，匯款存入被告所提供之前開帳戶復遭轉出或提領殆盡，
    併生金流之斷點，無從追索查緝，僅為他人之詐欺取財及洗
    錢犯行提供助力，尚無證據足以證明被告係以自己實施詐欺
    及洗錢犯罪之意思，或與他人為詐欺及洗錢犯罪之犯意聯絡
    ，或有直接參與詐欺及洗錢犯罪構成要件之行為分擔，且依
    卷內證據亦不足以證明被告知悉本件有三人以上共同犯罪之
    情事，應認被告係詐欺及洗錢罪之幫助犯。是核被告所為，
    係犯刑法第30條第1項前段、第339條第1項之幫助詐欺取財
    罪、刑法第30條第1項前段、洗錢防制法第14條第1項之幫助
    洗錢罪。檢察官以士林地檢署110年度偵字第19201號、第19
    202號、第19203號、第19204號、第19205號、第22522號移
    送併辦關於告訴人壬○○、乙○○、庚○○、甲○○、子○○、被害人
    丙○○、己○○部分犯罪事實、同署111年度偵字第2293號移送
    併辦關於告訴人丁○○部分犯罪事實，經核均與本案起訴關於
    告訴人辛○○部分犯罪事實，具有想像競合犯之裁判上一罪關
    係，自均應併入本案審理，附此敘明。
(二)被告基於同一犯意，於同一時地，一次提供三金融帳戶之單
    一幫助行為，業據其供陳在卷（偵19204卷第9頁），應論以
    一罪。再本案詐欺集團成員於附表編號2、3、8、9所示時、
    地，分別以相同之名義，於密接時間內所為數次向告訴人壬○○、乙○○、丁○○、被害人己○○詐取款項之行為，係源於同一
    犯罪動機，以同一行為方式且侵害法益均相同，各行為之獨
    立性極為薄弱，依一般社會健全觀念，在時地差距上顯難以
    強行分開，於刑法評價上，應視為數個舉動之接續實行，合
    為包括之一行為予以評價，各應論以接續犯之一罪。被告以
    一提供帳戶行為，幫助他人向附表所示之人詐騙，為想像競
    合犯，應從一重處斷；又被告以一幫助行為同時幫助犯詐欺
    取財罪與幫助犯洗錢罪，亦為想像競合犯，應依刑法第55條
    前段規定，從一重以幫助犯洗錢罪處斷。
(三)被告幫助他人犯洗錢罪，為幫助犯，爰依刑法第30條第2項
    規定減輕其刑。被告於審理中自白犯罪，應依洗錢防制法第
    16條第2項規定減輕其刑，並依法遞減之。另就被告所犯幫
    助犯洗錢罪之法定刑度，相較被告所為，要無情輕法重或情
    堪憫恕之情，尚無刑法第59條適用餘地，被告此部分主張難
    認可採，併予敘明。
(四)爰以行為人之責任為基礎，審酌被告一時輕率失慮，竟輕易
    提供金融帳戶供他人掩飾犯罪所得使用，非但增加被害人尋
    求救濟之困難，造成社會人心不安，亦助長詐騙犯罪者之氣
    焰，使詐欺犯罪者得以順利取得詐欺所得之財物，危害財產
    財物交易安全，兼衡本件被害人為9人，受有附表所示之損
    害，又被告犯後已知坦承犯行，然未能與被害人達成和解，
    賠償其等之損失，經告訴人辛○○、壬○○、甲○○、被害人丙○○
    對本案表示沒有意見、被害人己○○陳稱希望被告能還錢等情
    、告訴人子○○以書面陳述希望被騙的辛苦錢可以找回來等語
    （本院卷第71頁、第136頁），兼衡被告並無前科，有臺灣
    高等法院被告前案紀錄表存卷可查（本院卷第9頁至第14頁
    ），自陳之犯罪動機、目的、手段，高職肄業之教育程度，
    與退休之父親共同扶養2名未成年之姪子，前為Uber司機，
    因新冠肺炎疫情導致客員銳減，所駕駛之汽車因無力繳交貸
    款而遭取回，現無業，仰賴低收入戶補助為生之生活經濟狀
    況，罹患病態型肥胖及睡眠中止症（本院卷第135頁、第139
    頁），並有新北市社會福利資格證明淡水區1紙存卷可佐（
    本院卷第145頁）等一切情狀，量處如主文所示之刑，並諭
    知罰金如易服勞役之折算標準。
(五)至被告並無前科，業如前述，固符合刑法第74條第1項第1款
    所定之緩刑條件，然其為貪圖小利恣意將其前開金融帳戶交
    予他人使用，而供作他人從事不法行為之工具，造成偵查犯
    罪機關事後追查詐欺集團之困難，而使詐欺集團更加猖獗氾
    濫，對於社會治安之危害程度不容小覷，兼衡被告未能與告
    訴人及被害人達成和解或賠償渠等損失，本院斟酌上情，認
    被告無暫不執行為適當之情事，自不宜緩刑宣告，是被告此
    部分請求尚難准許，附此敘明。
三、被告自承因提供前開帳戶予某甲獲得新臺幣7,000元之報酬
    （偵12254卷第91頁），此部分為其犯罪所得，復未實際發
    還被害人，自應依刑法第38條之1第1項前段規定宣告沒收之
    ，於全部或一部不能沒收或不宜執行沒收時，依同條第3項
    規定，追徵其價額。又按洗錢防制法第18條第1項規定「犯
    第14條之罪，其所移轉、變更、掩飾、隱匿、收受、取得、
    持有、使用之財物或財產上利益，沒收之；犯第15條之罪，
    其所收受、持有、使用之財物或財產上利益，亦同」；另按
    幫助犯僅對犯罪構成要件以外之行為為加功，且無共同犯罪
    之意思，自不適用責任共同之原則，對於正犯所有供犯罪所
    用或因犯罪所得之物，毋庸併為沒收之宣告（最高法院86年
    度台上字第6278號判決意旨參照）。查被告並非實際上提款
    之人，無掩飾隱匿詐欺贓款之犯行，非洗錢防制法第14條第
    1項之正犯，自無上開條文適用，尚無從於被告本案罪刑項
    下宣告沒收，併予敘明。
據上論斷，依刑事訴訟法第273條之1第1項、第299條第1項前段
，洗錢防制法第2條第2款、第14條第1項、第16條第2項，刑法第
11條前段、第30條第1項前段、第2項、第339條第1項、第55條前
段、第42條第3項前段、第38條之1第1項前段、第3項，刑法施行
法第1條之1第1項，判決如主文。
本案經檢察官癸○○提起公訴，檢察官林在培到庭執行職務。
中　　華　　民　　國　　111 　年　　3 　　月　　30　　日
　　　　　　　　　刑事第六庭  法　官　李欣潔
以上正本證明與原本無異。
如不服本判決應於收受送達後20日內向本院提出上訴書狀，並應
敘述具體理由。其未敘述上訴理由者，應於上訴期間屆滿後20日
內向本院補提理由書（均須按他造當事人之人數附繕本）「切勿
逕送上級法院」。
                              書記官  吳尚文
中　　華　　民　　國　　111 　年　　3 　　月　 　31　日
附錄本案論罪科刑法條
中華民國刑法第30條
幫助他人實行犯罪行為者，為幫助犯。雖他人不知幫助之情者，
亦同。
幫助犯之處罰，得按正犯之刑減輕之。

中華民國刑法第339條
意圖為自己或第三人不法之所有，以詐術使人將本人或第三人之
物交付者，處5年以下有期徒刑、拘役或科或併科50萬元以下罰
金。
以前項方法得財產上不法之利益或使第三人得之者，亦同。
前二項之未遂犯罰之。

洗錢防制法第14條
有第二條各款所列洗錢行為者，處7年以下有期徒刑，併科新臺
幣5百萬元以下罰金。
前項之未遂犯罰之。
前二項情形，不得科以超過其特定犯罪所定最重本刑之刑。

附表（金額單位：新臺幣）
編號 被害人 遭詐騙時地及手法 匯款時間/匯入金額及帳戶 證據 1 辛○○ 本案詐欺集團成員於109年9月30日，以LINE暱稱「吳宗倫」佯稱：借款需繳納法院確保證明費用、所得稅證明費用、手續費、放款保證金等語。 109年9月30日15時1分，3萬5,000元，本案台北富邦帳戶 1.證人即告訴人辛○○於警詢之證述（偵12254卷第15頁至第19頁） 2.LINE對話紀錄1份（偵12254卷第53頁至第61頁） 3.本案台北富邦帳戶存款交易明細1紙（偵12254卷第73頁） 2 壬○○  本案詐欺集團成員於109年9月間，假借投資事由。 109年9月25日9時2分、26日8時55分，27萬5,000元、2萬5,000元，本案國泰世華帳戶（併案意旨書誤載部分，應予更正） 1.證人即告訴人壬○○於警詢之證述（桃園地檢署110年度偵字第31799號卷《下稱桃偵31799卷》第35頁至第39頁） 2.郵政跨行匯款申請書1紙（桃偵31799卷第47頁） 3.本案國泰世華帳戶存款交易明細1份（桃偵17488卷第89頁至第90頁） 3 乙○○ 本案詐欺集團成員於109年9月28日，佯稱為其友人，亟需用錢云云。 109年9月30日9時58分、10時1分，5萬元、5萬元，本案郵局帳戶 1.證人即告訴人乙○○於警詢之證述（桃偵4587卷第27頁至第29頁） 2.手機我的存款截圖1紙（桃偵4587卷第45頁） 3.網路銀行交易明細2份（桃偵4587卷第49頁） 4.對話紀錄1份（桃偵4587卷第57頁至第61頁） 5.本案郵局帳戶存款交易明細1紙（桃偵4587卷第87頁） 4 庚○○ 本案詐欺集團成員於109年9月30日，佯稱為其友人，亟需用錢云云。 109年9月30日14時49分，3萬元，本案台北富邦帳戶 1.證人即告訴人庚○○於警詢之證述（桃偵4587卷第21頁至第23頁） 2.基隆市第二信用合作社客戶交易明細表1紙（桃偵4587卷第55頁） 3.對話紀錄1份（桃偵4587卷第51頁至第53頁） 4.本案台北富邦帳戶存款交易明細1紙（偵12254卷第73頁） 5 子○○ 本案詐欺集團成員於109年9月間，假借投資事由。 109年9月29日18時23分，5萬元，本案國泰世華帳戶 1.證人即告訴人子○○於警詢之證述（桃園地檢署110年度偵字第19078號影卷《下稱桃偵19078卷》第49頁至第54頁） 2.網路銀行交易明細1份（桃偵19078卷第56頁） 3.對話紀錄1份（桃偵19078卷第58頁） 4.本案國泰世華帳戶存款交易明細1份（桃偵17488卷第92頁） 6 甲○○ 本案詐欺集團成員於109年9月間，假借投資事由。 109年9月28日13時，80萬元，本案國泰世華帳戶 1.證人即告訴人甲○○於警詢之證述（110年度偵字第11225號卷《下稱桃偵11225卷》第27頁至第29頁） 2.新光銀行國內匯款申請書（兼取款憑條）1份（桃偵11225卷第39頁） 3.交友軟體、投資網站截圖、對話紀錄1份（桃偵11225卷第41頁至第55頁） 4.本案國泰世華帳戶存款交易明細1份（桃偵17488卷第91頁） 7 丙○○ 本案詐欺集團成員於109年9月間，假借投資事由。 109年9月29日14時2分，21萬元，本案國泰世華帳戶（併案意旨書誤載部分，應予更正） 1.證人即被害人丙○○於警詢之證述（桃園地檢署110年度偵字第25511號卷《下稱桃偵25511卷》第35頁至第38頁） 2.交友軟體截圖1紙（桃偵25511卷第49頁） 3.網路銀行往來明細1份（桃偵25511卷第51頁） 4.投資網站截圖1紙（桃偵25511卷第52頁） 5.永豐銀行帳戶往來明細1份（桃偵25511卷第53頁至第55頁） 6.聊天紀錄1份（桃偵25511卷第57頁至第85頁） 7.本案國泰世華帳戶存款交易明細1份（桃偵17488卷第92頁） 8 己○○ 本案詐欺集團成員於109年9月30日，假借投資事由。  109年9月30日9時57分、12時23分，30萬元、30萬元，本案國泰世華帳戶 1.證人即被害人己○○於警詢之證述（偵22522卷第8頁至第14頁背面） 2.國泰世華銀行存摺封面及內頁明細1份（偵22522卷第19頁至第20頁背面） 4.本案國泰世華帳戶存款交易明細1份（桃偵17488卷第94頁） 9 丁○○ 本案詐欺集團成員於109年9月間，假借投資事由。 109年9月26日16時42分、17時52分，39萬5,000元、2萬元，本案國泰世華帳戶 1.證人即告訴人丁○○於警詢之證述（桃偵17488卷第19頁至第22頁） 2.國泰世華銀行對帳單1紙（桃偵17488卷第111頁） 3.中國信託銀行存款交易明細1紙（桃偵17488卷第113頁） 4.網路銀行交易明細2份（桃偵17488卷第114頁、第116頁） 5.對話紀錄1份（桃偵17488卷第117頁至第156頁） 6.虛擬貨幣資料1份（桃偵17488卷第160頁至第164頁） 7.本案國泰世華帳戶存款交易明細1份（桃偵17488卷第90頁）